臺灣臺北地方法院刑事判決
110年度訴字第471號
公  訴  人  臺灣臺北地方檢察署檢察官
被      告  古承峰




選任辯護人  楊偉毓律師
            葉慶媛律師
            葉慶人律師
上列被告因毒品危害防制條例案件，經檢察官提起公訴（110年
度偵字第4621號），本院判決如下：
    主  文
古承峰共同犯販賣第三級毒品未遂罪，處有期徒刑貳年。
扣案如附表編號1至3所示之物均沒收。
    事  實
一、古承峰知悉愷他命為毒品危害防制條例公告列管之第三級毒
    品，非經主管機關許可不得持有或擅自販賣，竟與姓名年籍
    不詳綽號「阿賢」之成年男子，共同基於販賣第三級毒品愷
    他命以牟利之犯意聯絡，先由「阿賢」於民國110 年1 月19
    日下午3時01分前某時許，透過通訊軟體「微信（WeChat）
    」，以暱稱「蘭亭府」於公開個人資訊頁面內，張貼「雙北
    外約按摩24h C罩杯」、「中式經絡按摩1h 2200」、「臉部
    基礎護理2h 4300」、「芳香精油按摩2h 6300」等寓有販賣
    毒品意義之廣告訊息，於接獲買家透過「微信」私訊聯繫表
    示欲購買毒品之意，並聯繫確定買賣愷他命之數量、金額及
    交付方式後，再以行動電話透過通訊軟體「Telegram」指示
    古承峰攜帶毒品至交易地點以議定價格出售並收取價金，伺
    機將渠持有之愷他命出售獲利。適新北市政府警察局新莊分
    局光華派出所警員於110 年1 月19日執行網路巡邏勤務發現
    上開訊息，遂於同日下午8時13分許，由警員陳毓龍佯裝購
    毒者透過通訊軟體「微信」私訊聯繫「蘭亭府」表示欲購買
    毒品咖啡包之意，並聯繫確定以新臺幣（下同）2,200 元之
    價格，販賣愷他命1包及交付方式後，相約於同日稍晚在臺
    北市○○區○○街00號前交易，嗣古承峰依「阿賢」指示依約於
    同日下午8 時35分許攜帶愷他命至前揭交易地點欲與喬裝員
    警陳毓龍交易之際，當場為警查獲而未遂，並扣得如附表所
    示之物。
二、案經訴由新北市政府警察局新莊分局報告臺灣臺北地方檢察
    署檢察官偵查後起訴。
    理  由
壹、程序部分：
    按被告以外之人於審判外之言詞或書面陳述，除法律有規定
    者外，不得作為證據，刑事訴訟法第159 條第1 項固定有明
    文。又按當事人、代理人或辯護人於法院調查證據時，知有
    第159 條第1 項不得為證據之情形，而未於言詞辯論終結前
    聲明異議者，視為有前項之同意，同法第159 條之5 第2 項
    亦有明文。本件檢察官、被告及其選任辯護人於本院審理中
    ，就本判決所引用審判外之言詞或書面陳述，迄本院審判期
    日言詞辯論終結前，皆未聲明異議而不予爭執。本院審酌其
    餘證據資料製作時之情況，尚無違法不當及證明力明顯過低
    之瑕疵，亦認為以之作為證據應屬適當，依上開規定，應認
    有證據能力。至本判決所引用之其餘非供述證據，並無證據
    證明係公務員違背法定程序所取得，亦無顯有不可信之情況
    ，且經本院於審理期日踐行合法調查程序，該等證據自得作
    為本案裁判之資料。
貳、實體部分：
一、前揭犯罪事實，業據被告古承峰於警詢、偵查及本院審理時
    均坦承不諱（見偵字第4621號卷第17-24頁、第87-89頁、第
    115-118頁、第123-126頁；本院卷一第73-76頁，本院卷二
    第67-69頁、第103-112頁），核與證人陳毓龍於偵查中之證
    述相符（見偵字第4621號卷第123-126頁），並有新北市政
    府警察局新莊分局搜索扣押筆錄、扣押物品目錄表暨照片12
    張、台灣尖端先進生技醫藥股份有限公司毒品原物鑑定實驗
    室毒品證物鑑定分析報告2份、警員手機截圖4張及對話譯文
    、警員職務報告、臺灣臺北地方檢察署勘驗報告、筆錄等件
    在卷可稽（見偵字第4621號卷第25頁、第33-36頁、第39-41
    頁、第53頁、第69-74頁、第74-76頁、第133-138頁、第141
    -144頁、第173-175頁），復有如附表所示之物扣案可佐，
    而前揭扣案如附表編號1、2所示之物，經送台灣尖端先進生
    技醫藥股份有限公司鑑驗結果，確含有第三級毒品愷他命成
    分（詳如附表各該編號備註欄所示），有台灣尖端先進生技
    醫藥股份有限公司毒品原物鑑定實驗室毒品證物鑑定分析報
    告2份附卷可徵（見偵字第4621號卷第173-175頁）。足認被
    告之任意性自白核與事實相符，堪以採信。另按我國法令對
    販賣毒品者臨以嚴刑，惟毒品仍無法禁絕，其原因實乃販賣
    毒品存有利潤可圖，故販賣毒品者，如非為利潤，必不冒此
    重刑之險，是以有償販賣毒品者，除非另有反證證明其出於
    非圖利之意思而為，概皆可認其係出於營利之意而為（最高
    法院93年度台上字第1651號判決意旨參照）。且被告前以2
    萬元之代價購入愷他命10公克，本件預計以價格2,200元售
    出其中1公克予喬裝員警乙情，復據被告迭於偵查及本院審
    理時所自承（見偵卷第88頁背面；本院卷二第110頁），足
    徵被告確有藉由本次毒品出售而取得利益之營利意圖甚明。
    綜上所述，本案事證明確，被告犯行洵堪認定，應依法論科
    。
二、論罪科刑：
(一)按刑事偵查技術上所謂之「釣魚」者，則指對於原已犯罪或
    具有犯罪故意之人，司法警察於獲悉後為取得證據，以設計
    引誘之方式，佯與之為對合行為，使其暴露犯罪事證，待其
    著手於犯罪行為之實行時，予以逮捕、偵辦者而言。後者因
    犯罪行為人主觀上原即有犯罪之意思，倘客觀上又已著手於
    犯罪行為之實行時，自得成立未遂犯，有最高法院102 年度
    台上字第988號判決足資參照。查被告以其所持用之門號000
    0000000號手機（即附表編號3所示之物）作為聯絡販賣毒品
    之工具，並由「阿賢」透過通訊軟體「微信」張貼前開內容
    之販賣毒品廣告訊息予不特定之人兜售毒品，授權、同意「
    阿賢」向不特定人兜售毒品之價、量範圍，已有販賣毒品之
    犯意，嗣於「阿賢」接獲本案員警喬裝買家私訊並議定毒品
    交易條件後，即依「阿賢」指示攜帶毒品咖啡包赴交易地點
    ，於進行交易時，方為喬裝員警當場查獲，依上開情節以觀
    ，被告原已具有販賣愷他命於不特定人之犯意，並已實行本
    案販賣愷他命之犯罪行為，自與行為人原不具犯罪之故意，
    純因司法警察之設計教唆，始萌生犯意之「陷害教唆」情形
    有別。是核被告所為，係犯毒品危害防制條例第4 條第6 項
    、第3 項之販賣第三級毒品未遂罪。又毒品危害防制條例對
    於販賣罪與意圖販賣而持有罪，均設有罰則，行為人持有毒
    品之目的，既在於販賣，不論係出於原始持有之目的，抑或
    初非以營利之目的而持有（例如受贈、吸用），嗣變更犯意
    ，意圖販賣繼續持有，均與意圖販賣而持有毒品罪之要件該
    當，且與販賣罪有法條競合之適用，並擇販賣罪處罰，該意
    圖販賣而持有僅不另論罪而已，並非不處罰，而意圖販賣而
    持有毒品罪，基本行為仍係持有，意圖販賣為加重要件，與
    販賣罪競合時，難認應排除上開法條競合之適用（最高法院
    101 年度第10次刑事庭會議決議、102 年度台上字第1217號
    判決參照）。是被告上揭所犯販賣第三級毒品未遂罪，併與
    意圖販賣而持有第三級毒品罪為法條競合，不再論以意圖販
    賣而持有第三級毒品罪。又最高法院101 年度第10次刑事庭
    會議決議壹、三、（五）關於法條競合有輕罪最低度刑封鎖
    作用之法律上效果之地位乙節，已不再供參考（同院105 年
    度第20次刑事庭會議決議意旨參照）。故本案被告上揭所犯
    之販賣第三級毒品未遂罪，因法條競合而不論以意圖販賣而
    持有第三級毒品罪，依上揭決議意旨，此部分量刑當無必須
    要量處意圖販賣而持有第三級毒品罪之最低度刑以上之刑之
    限制，附此敘明。
(二)被告與「阿賢」間就上開販賣第三級毒品未遂之犯行，具有
    犯意聯絡及行為分擔，應論以共同正犯。
(三)刑之加重減輕部分：
  1.未遂犯之減輕：
　　被告雖已著手販賣毒品之行為，惟因係員警喬裝買家自始不
    具購毒真意而不遂，屬未遂犯，應依刑法第25條第2 項之規
    定，按既遂犯之刑減輕之。
  2.毒品危害防制條例第17條第2 項之適用：
　　被告於偵查及審判中就本件販賣第三級毒品未遂之犯行，均
    自白犯罪，應依毒品危害防制條例第17條第2 項規定，減輕
    其刑。
  3.綜上所述，就被告所犯販賣第三級毒品未遂犯行所有上開刑
    之減輕事由，依刑法第70條規定，遞減輕之。
  4.不合於刑法第59條之理由：
　　至被告之辯護意旨請求依刑法第59條規定各減輕其上揭所為
    犯行之刑云者，惟按刑法第59條規定之酌量減輕其刑，必須
    犯罪另有特殊之原因與環境，在客觀上足以引起一般同情，
    認為即使予以宣告法定最低度刑，猶嫌過重者，始有其適用
    。此所謂法定最低度刑，固包括法定最低本刑，惟遇有其他
    法定減輕之事由者，則應係指適用其他法定減輕事由減輕其
    刑後之最低度刑而言。倘被告別有法定減輕事由者，應先適
    用法定減輕事由減輕其刑後，猶認其犯罪之情狀顯可憫恕，
    即使科以該減輕後之最低度刑仍嫌過重者，始得適用刑法第
    59條規定酌量減輕其刑（最高法院100 年度台上字第744號
    刑事判決意旨參照）。本件被告所犯販賣第三級毒品罪，經
    依毒品危害防制條例第17條第2 項、刑法第25條第2 項規定
    遞減輕其刑後，最低刑度為有期徒刑1年9月，衡諸於被告販
    賣第三級毒品未遂犯行對社會風氣及治安之危害程度，已無
    情輕法重之情形，自無再依刑法第59條酌減其刑之餘地，是
    此部分辯護意旨，尚屬無據。
(四)爰審酌毒品對社會秩序及國民健康危害至深且鉅，嚴重影響
    社會治安，製造、運輸、販賣等行為情節尤重，更應嚴加非
    難，所為實乃法所不容而懸為厲禁，被告明知毒品對人體健
    康戕害甚鉅，不得販賣，仍無視於我國政府禁絕毒害之堅定
    立場，僅圖一己私人經濟利益，任意販賣毒品予他人牟利，
    肇生他人施用毒品之來源，助長施用毒品惡習，足以導致購
    買施用者精神障礙與性格異常，並有衍生其他犯罪之可能，
    不僅戕害國人身體健康，且有危害社會安全之虞，顯已對社
    會治安造成潛在性危險，侵害社會、國家法益非輕，惟念及
    被告犯後坦承犯行，尚見悔悟之意之態度，兼衡其犯罪之動
    機、目的、手段、方法、品行、智識程度、販賣毒品之次數
    、數量及金額、參與程度與角色分工等一切情狀，量處如主
    文所示之刑，以資懲儆。
三、沒收部分：
（一）扣案如附表編號1、2所示之物經鑑驗結果，各含有第三級
      毒品愷他命成分（詳如附表各該編號所示），而為被告販
      賣毒品未遂而查獲之第三級毒品，業如前述，該等物品自
      屬違禁物，均應依刑法第38條第1 項規定，宣告沒收。又
      各該盛裝毒品之包裝袋或容器，以現今所採行之鑑驗方式
      ，包裝袋或容器仍會殘留微量毒品，而無法將之完全析離
      ，亦均刑法第38條第1 項之規定，一併諭知沒收。至鑑定
      時經取樣鑑驗耗用之上開毒品，因已不存在而滅失，自無
      庸宣告沒收。
（二）扣案如附表編號3所示之物，為被告所有而供其持以犯本
      件販賣第三級毒品未遂犯行所用，業據被告自承在卷，應
      依毒品危害防制條例第19條第1 項規定宣告沒收。
（三）至其餘扣案物品（即附表編號4、5所示之物），經核與本
      件被告之犯行無直接關聯，爰不予宣告沒收。
據上論斷，應依刑事訴訟法第299 條第1 項前段，判決如主文。
本案經檢察官王貞元提起公訴，檢察官羅儀珊到庭執行職務。
中　　華　　民　　國　　111 　年　  4 　　月　　 8　　日
                  刑事第十一庭 審判長法　官  鄧鈞豪
                                     法  官  李佳靜
                                     法　官  吳玟儒
上正本證明與原本無異。
如不服本判決應於收受送達後20日內向本院提出上訴書狀，並應
敘述具體理由；其未敘述上訴理由者，應於上訴期間屆滿後20日
內向本院補提理由書（均須按他造當事人之人數附繕本）「切勿
逕送上級法院」。因疫情而遲誤不變期間，得向法院聲請回復原
狀。
                                     書記官  陳靜君
中　　華　　民　　國　　111 　年　　4 　　月　　8 　　日
附錄本案論罪科刑法條全文：
毒品危害防制條例第4條
製造、運輸、販賣第一級毒品者，處死刑或無期徒刑；處無期徒
刑者，得併科新臺幣 3 千萬元以下罰金。
製造、運輸、販賣第二級毒品者，處無期徒刑或 10 年以上有期
徒刑，得併科新臺幣 1 千 5 百萬元以下罰金。
製造、運輸、販賣第三級毒品者，處 7 年以上有期徒刑，得併
科新臺幣 1 千萬元以下罰金。
製造、運輸、販賣第四級毒品者，處 5 年以上 12 年以下有期
徒刑，得併科新臺幣 5 百萬元以下罰金。
製造、運輸、販賣專供製造或施用毒品之器具者，處 1 年以上
7 年以下有期徒刑，得併科新臺幣 1 百 50 萬元以下罰金。
前五項之未遂犯罰之。
附表：
編號 扣案物名稱 數量 備註 1 愷他命 1包 白色透明結晶1包，總毛重0.95公克，含第三級毒品愷他命成分，毛重0.95公克，淨重0.761公克，驗餘淨重0.734公克，純度78.3%，純質淨重0.595公克。 2 愷他命 4包 白色透明結晶4包，合計總毛重9公克。隨機取1件分析，含第三級毒品愷他命成分，毛重3公克，淨重2.775公克，驗餘淨重2.748公克，純度74.3%，純質淨重2.061公克。   3 行動電話（廠牌IPHONE6S，顏色：香檳色，含門號0000000000號sim卡1枚，IMEI：000000000000000） 1台 被告所持用，而供作本案販賣第三級毒品未遂犯行與共犯「阿賢」聯繫之用。   4 行動電話 （廠牌IPHONE6S，顏色：香檳色，無sim卡，IMEI：000000000000000） 1台 與本案犯行無涉。 5 行動電話（廠牌OPPO AX5，顏色：黑色，含門號0000000000號sim卡1枚，IMEI：000000000000000） 1台 與本案犯行無涉。